臺灣臺中地方法院刑事判決　　　　　　　　　　　　　九十一年度訴字第二五七號
　　公　訴　人　臺灣臺中地方法院檢察署檢察官
　　被　　　告　己○○
　　選任辯護人　張志新
右列被告因妨害自由等案件，經檢察官提起公訴（九十年度偵字第一六九四０號），
及移送併辦（九十一年度偵字第三九七五號），本院判決如左：
    主  文
己○○共同以持槍威嚇之非法方法剝奪人之行動自由，處有期徒刑陸月，如易科罰金
，以佰元折算壹日；又共同傷害人之身體，處有期徒刑參月，如易科罰金，以佰
元折算壹日。應執行有期徒刑捌月，如易科罰金，以佰元折算壹日。
被訴恐嚇危害安全部分無罪。
    事  實
一、己○○前於民國八十三年間因違反麻醉藥品管理條例，經臺灣高等法院高雄分院
    八十四年度上易字第六一四號判處有期徒刑五月確定。嗣於八十四年間又因殺人
    及違反麻醉藥品管理條例案件，經臺灣高雄地方法院分別於八十四年八月十五日
    以八十四年度重訴字第三五號判處有期徒刑十一年、於八十四年八月十八日以八
    十四年度易字第四二五六號判處有期徒刑三月確定，並就該二罪定應執行刑為十
    一年一月。嗣於八十四年九月七日入監執行，前開有期徒刑五月部分，指揮書執
    畢日期為八十五年二月六日；後者有期徒刑十一年一月部分，應自八十五年二月
    七日接續執行，指揮書執畢日期為九十五年十二月十一日。其後因縮短刑期獲准
    假釋，而於八十九年七月二十五日出監並交付保護管束，縮刑期滿日期為九十五
    年九月六日，目前尚在假釋付保護管束中。詎己○○竟不知警惕，猶於下列時、
    地犯罪：
（一）己○○與甲○○（另案由本院九十一年度訴字第六七四號審理中）於九十年五
      月六日二十時許，至臺中縣豐原市○○○路與成功路口之小林海產店，與原已
      在該店聚餐之庚○○、乙○○、丁○○、辛○○、張炳明（音譯）、姓名年籍
      不詳綽號「朝明」之成年男子等人共同餐飲。詎甲○○甫入座後，竟無故出手
      毆打庚○○頭部，致庚○○受有右眼結膜下出血之傷害（傷害部分未具告訴）
      。隨即甲○○與己○○乃共同基於妨害自由之犯意聯絡，由己○○自腰際間起
      出黑色手槍一把（未扣案，槍枝型式不明，亦不知能否發射子彈、是否具殺傷
      力），指向庚○○，並予威嚇，庚○○因擔心被殺害生有畏懼而當場下跪，己○○則自斯時起持續持槍站在庚○○背後，致使庚○○不敢任意起身，而共同
      以此非法方式剝奪庚○○之行動自由。嗣因在場之其他人紛紛為庚○○說情，
      尤建龍始於庚○○下跪約十多分鐘後，允其起身自由活動。
（二）又己○○受姓名年籍不詳綽號「味素」之成年男子所託，曾代為處理苗栗縣卓
      蘭鎮○○○○○路權之問題，於幾近協調成功之際，乙○○竟出面阻撓，故於
      九十年七月二十九日上午六時許，己○○與姓名年籍不詳綽號「阿堅」之成年
      男子在臺中市○○路○段一二一號中國石油股份有限公司青島路加油站前，遇
      到駕車至該加油站上廁所之乙○○，己○○與綽號「阿堅」之成年男子即至乙○○之車內商談有關砂石場之事宜，然因雙方言語不合，己○○與綽號「阿堅
      」之成年男子竟共同基於傷害人之犯意聯絡，由己○○持行動電話，綽號「阿
      堅」之成年男子以徒手之方式，共同毆打乙○○頭部，致使乙○○受有顏面瘀
      腫、左眼部挫傷、右耳擦傷、頭部裂傷長二．五公分等傷害。乙○○於己○○
      及綽號「阿堅」之成年男子離去後，隨即於當日即九十年七月二十九日上午八
      時許前往臺中市警察局第五分局水湳派出所報案，而悉上情。
（三）乙○○於前述報案同時，並向臺中縣警察局刑警隊員警陳述前開（一）之發生
      經過，經該刑警隊員警通知庚○○到場說明後，亦查知該部分實情。
二、案經乙○○訴由內政部警政署刑事警察局及臺中縣警察局移送臺灣臺中地方法院
    檢察署檢察官偵查起訴。
    理  由
壹、有罪部分
一、被告己○○妨害自由部分：
（一）訊據被告對於被害人庚○○有於事實欄（一）之時、地遭人毆傷之事實，固供
      認不諱，惟矢口否認有與另案被告甲○○共同妨害被害人庚○○行動自由之犯
      行，辯稱：係伊因細故出手毆打被害人庚○○致傷，另案被告甲○○在旁勸架
      並將二人拉開，並未出手毆打被害人庚○○。而於扭打期間，伊原插放在腰際
      間之槍枝不慎掉落，伊只是撿起，並未持槍指向被害人庚○○，亦未喝令被害
      人庚○○下跪或持槍監視之云云。經查：
  １、被害人庚○○於事實欄（一）之時、地遭人毆傷之事實，業據被害人庚○○指
      訴歷歷，復經在場目擊證人乙○○、辛○○、丁○○結證屬實，並有診斷證明
      書一紙附卷可稽，堪認被告此部分之自白，係與事實相符，足以信採。
  ２、而在前開時、地毆傷被害人庚○○之人，係另案被告甲○○，而非被告己○○
      一節，則據被害人庚○○於警訊、偵查及本院審理時均指稱一致，核與在場目
      擊證人乙○○證述之情節亦相符合。被害人庚○○於本院審理時復明確指陳：
      「．．．甲○○打我時，被告就站在旁邊，但被告沒有打我．．．」等語，有
      本院訊問筆錄可考。另查，被害人庚○○、證人乙○○與被告己○○、另案被
      告甲○○原即相識，被害人庚○○、另案被告甲○○又均陳稱彼此間並無仇恨
      或債務糾紛等語，被告己○○則謂伊與被害人庚○○間有仇隙等語，有警訊筆
      錄、本院訊問筆錄可參，則依常情，被害人庚○○對於出手毆傷自己者究係何
      人，本即知之最深，被害人庚○○又無故意設詞陷害與之無嫌隙之另案被告甲○○，而袒護被告己○○之理。再參以被告己○○本身係高雄人，對於臺中縣
      市均不熟悉，當初係因於服刑期間與同在臺灣高雄監獄受刑之另案被告甲○○
      相識，進而在假釋出獄後，前往另案被告甲○○所經營位在臺中縣豐原市○○
      街三九號「茶道茶行」擔任運送茶葉之司機工作（另案被告甲○○稱：被告己○○係擔任會計、顧店事宜，見臺灣臺中地方法院檢察署九十一年度偵字第一
      八０五號卷，頁七十七），並稱呼另案被告甲○○為老闆，平日則寄住在該店
      五樓之處所等情，已據被告供稱在卷，足見被告己○○於身處臺中縣市期間，
      生活上多受另案被告甲○○照顧，則被告己○○是否有為另案被告甲○○承擔
      傷害犯行，以使另案被告甲○○得解免刑責之情狀，自非無疑。綜上，應認被
      害人庚○○、證人乙○○前開所為之陳述，方信屬實，被告己○○、證人辛○○、丁○○所稱：係被告己○○毆傷被害人庚○○，另案被告甲○○僅係在旁
      勸架，而未出手毆打云云，均與情理有違，無可信採。
  ３、又查，被告己○○於警訊時係供稱：「那天是由我攜帶一把黑色玩具手槍插在
      腰際，後來我就提出腰際黑色手槍向庚○○威嚇”驚嚇”他，結果他就自己跪
      在地上，時間多久我不知情．．．」等語；於偵訊時則謂：「．．．我拿出一
      把玩具手槍，他害怕自己跪下來．．．」等語；於本院審理時則供陳：「．．
      ．我有帶一把玩具槍到小林海產店，我與庚○○拉扯時，我就撿起來．．．」
      等語，且於自行書寫之答辯狀中自承：「．．．而在被告被拉開之中，被告所
      帶玩具槍掉出，庚○○誤為真槍害怕而自行下跪，被告就藉以威嚇庚○○．．
      ．」等情，有警訊筆錄、偵訊筆錄、本院訊問筆錄、被告刑事答辯狀在卷可按
      ，核與被害人庚○○、在場目擊證人乙○○所陳：在被害人庚○○被毆打受傷
      後，因見被告己○○起出一把手槍威嚇，被害人庚○○心生畏懼，而下跪約十
      多分鐘等節，大致相符。雖查另案被告甲○○於警訊及本院審理時，證人辛○○、丁○○於本院審理中均陳稱：當時並未見被告己○○持有槍枝，被害人庚○○亦未下跪云云，然依常理，渠等所陳如係實在，被告己○○豈有於警訊、
      偵查及本院審理時，均未以「伊未持有槍枝」「被害人庚○○並無下跪」等語
      ，加以辯駁之理？其又何需砌詞辯稱自己當時持有之手槍，係因扭打時不慎自
      腰際間掉落、被害人庚○○係自行下跪，伊亦不知原因云云？基此，另案被告
      甲○○、證人辛○○、丁○○上開所述，顯與事理相悖，委不可取。而依前述
      ，被告己○○既未出手毆打被害人庚○○，則其辯稱：所攜帶之手槍係因互相
      拉扯間不慎掉落云云，亦無足採。從而，被告己○○確有攜帶黑色手槍一把，
      且於眾人餐聚期間起出該枝手槍威嚇被害人庚○○，被害人庚○○在被告己○○為上開舉動後，即下跪約十多分鐘之事實，洵堪認定。
  ４、再查，被害人庚○○於警訊時係指稱：「後來己○○就持槍在現場看顧我，怕
      我逃跑。”大頭成”（按指另案被告甲○○）並對我說我要報他賺錢都沒有，
      亂說話，說完即與其他人說話，．．．跪了約十五分鐘左右，”大頭成”就叫
      我起來」等語；於偵查中則稱：「．．．甲○○打後叫我跪在旁邊，並叫小弟
      （按指被告己○○）亮出槍支，說『槍拿出來』」等語；於本院審理時則謂：
      「．．．甲○○打完我馬上叫我下跪，被告拿槍押我．．．」等語，核與證人
      乙○○證述之情節相符。參以當天在場聚餐者除被告己○○、另案被告甲○○
      （四十八年次）外，另有庚○○（五十年次）、乙○○（五十年次）、丁○○
      （五十五年次）、辛○○（五十九年次）、張炳明（年籍不詳）、綽號「朝明
      」之成年男子（年籍不詳）等人，依各該人等之年齡觀之，可知被告己○○係
      屬較年幼者；另依前述，被告己○○對於臺中縣市並不熟悉，生活多賴另案被
      告甲○○照顧，並以「老闆」稱之，自係對另案被告甲○○甚為尊重。是以被
告己○○持槍致令被害人庚○○下跪之舉動，苟非遵照另案被告甲○○之指示
      或得有另案被告甲○○之同意，在另案被告甲○○方毆打完被害人庚○○後，
      被告己○○豈敢擅自起出手槍，而以較諸徒手毆人方式更具威嚇效果之手段，
      致使下跪之被害人庚○○不敢起身達十多分鐘，甚且出現年長之證人乙○○、
      丁○○、辛○○等人出面求情之情狀？再者，另案被告甲○○若非授意或同意
      被告己○○之上開行徑，則以被告己○○對另案被告甲○○之生活依賴及尊重
      ，另案被告甲○○如能即時出聲阻止，被告己○○又豈會以槍威嚇下跪之被害
      人庚○○長達十多分鐘之久。足徵另案被告甲○○就被告己○○以手槍指向被
      害人庚○○，致使被害人庚○○持續下跪，不敢起身之行為，與被告己○○間
      確有犯意之聯絡，應臻明確。
  ５、綜上，前揭被告己○○與另案被告甲○○共同妨害被害人庚○○行動自由之犯
      行，事證明確，被告己○○此部分犯行堪予認定。
二、被告己○○傷害部分：
（一）右揭事實欄（二）之事實，業據被告己○○坦承不諱，核與被害人乙○○指述
      之情節大致相符，並有診斷證明書一紙、照片七張附卷可稽。被告己○○此部
分之自白，確與事實相符，應予信採。此部分之事證明確，被告己○○與綽號
      「阿堅」之成年男子共同傷害被害人乙○○之犯行，足以認定。
（二）公訴意旨雖謂：被告己○○係受另案被告甲○○指示，夥同另二名不詳年籍成
      年男子，共同駕駛車牌號碼不詳之吉普車，在臺中市○○路○段一二一號中國
      石油股份有限公司青島加油站，利用被害人乙○○下車如廁後，返回所駕駛之
      車牌號碼Ｈ九─一五八八號自小客車之際，以強暴方式攔阻乙○○，剝奪其行
      動自由。亦即被告己○○先與另一名不詳姓名年籍成年男子接近被害人乙○○
      駕駛之車輛，並喝令被害人乙○○交出車輛鑰匙，被害人乙○○見狀遂緊急以
      遙控器開啟車門，欲逃離現場，惟甫進入駕駛座，該名不詳姓名年籍成年男子
      已然強行進入乘客座，被告己○○亦迅速進入後座，並要求被害人乙○○將車
      輛停靠路邊，且隨即以電話通知另案被告甲○○到場。然被害人乙○○並未依
      指示將車輛停靠路邊，被告己○○見狀遂以隨身攜帶之槍枝（未扣案，無法證
      明是否具殺傷力），毆打被害人乙○○頭部，被害人乙○○因不耐疼痛而揮手
      格擋，乃另名不詳姓名年籍成年男子見狀，亦出手共同毆打，被害人乙○○不
      得已遂將車輛停靠路邊，並迅即將車輛鑰匙拔取後，衝出車外。詎被告己○○
      二人及另一名在吉普車上等候之不詳姓名年籍成年男子，見被害人乙○○逃跑
      ，三人旋共同追逐之，被害人乙○○被三人追上後，遭三人強行拉扯，欲強將
      其帶上該車牌號碼不詳之吉普車，然因吉普車車身較高且被害人乙○○極力抵
      抗，三人乃又將乙○○強行拉至車牌號碼Ｈ九─一五八八號自小客車後座，欲
      將被害人乙○○連人帶車載走。然三人旋即發現該車之鑰匙，早經被害人乙○○取下，遂又喝令被害人乙○○交出車輛鑰匙，並共同出手毆打之。被害人吳
      松忍住疼痛，利用身體趴置於後座，並以手緊握鑰匙護於胸前，且高聲呼救，
      被告己○○三人遂慌忙離去。乙○○見被告己○○三人離去後，自後座返回駕
      駛座，發覺已然因抵抗而全身無力，甫經暫時休息，即又發現甲○○已帶同三
      、四名不詳姓名年籍成年男子駕車前來，遂急速駕車逃離現場，並至臺中市警
      察局第五分局水湳派出所報案。因認被告己○○係涉有刑法第三百零二條第一
      項之剝奪他人行動自由罪嫌。然查：
  １、訊之被告己○○、另案被告甲○○均堅詞否認有右揭共同妨害被害人乙○○行
      動自由之犯行，被告己○○辯稱：伊與綽號「阿堅」之成年男子遇到被害人乙○○後，係被害人乙○○要伊二人上車談砂石場的問題，當日伊未攜帶槍枝，
      亦未與另案被告甲○○電話聯絡，更無喝令被害人乙○○停車或將之拉到車後
      座毆打之情事，伊僅毆打被害人乙○○一次等語。另案被告甲○○則辯稱：對
      被告己○○與被害人乙○○於是日早上發生之事情，並未在場亦不知情，係被
      害人乙○○事後告知後才去瞭解。又被告己○○當日早上亦未與之電話聯繫，
      且也沒有理由叫人去找被害人乙○○等語。
  ２、而公訴人認被告己○○涉有前開犯行，固係以被害人乙○○之指訴、卷附之診
      斷證明書、受傷照片等件，資為論據。然依卷附之診斷證明書、受傷照片所示
      ，至多僅能證明被告己○○確有毆傷被害人乙○○之行為，尚難據以推認被害
      人乙○○前開所陳之妨害自由部分情節，均係實在。
  ３、且按告訴人本以使被告受處罰為目的，其陳述是否可信，乃非別有其他積極證
      據，殊不足據為判決之惟一基礎。又被害人之陳述如無瑕疵，且就其他方面調
      查又與事實相符，固足採為科刑之基礎，倘其陳述尚有瑕疵，則在未究明前，
      遽採為論罪科刑之根據，即難認為適法。最高法院三十九年度台特覆字第四二
      號裁判、六十一年度台上字第三０九九號判例可資參照。經查，被告己○○自
      承所使用之行動電話號碼為0000000000、0000000000，
      然經本院分別向臺灣大哥大股份有限公司、東信電訊股份有限公司查詢各該門
      號於九十年七月二十九日當日之雙向通聯紀錄，結果前者因已逾該公司行動通
      信發話通話紀錄之保存期限，而未能提供任何資料供本院參酌；後者則明確函
      覆該門號於是日並查無任何通話紀錄等情，有臺灣大哥大股份有限公司九十一
      年三月二十二日法警０九一０三七五七號函文、東信電訊股份有限公司九十一
      年三月五日調閱基本資料及通話記錄費用收執簽回單各一紙可資佐憑，被害人
      乙○○所稱被告己○○有與另案被告甲○○相互聯繫一節，是否屬實，即非無
      疑。又本院另發函命本件案發地點即臺中市○○路○段一二一號之中國石油股
      份有限公司青島加油站及隔壁同路段二０一號「男女舒身美體護膚中心大眾護
      膚坊」，均應檢送案發當日之監視錄影帶到院參辦，惟查，中國石油股份有限
      公司油品行事業部台中營業處回函表示：青島加油站之閉錄監視系統錄影帶，
      保管期限為一個月，本案發生時之監視錄影帶因事隔多月，已洗重錄使用，無
      法提供等情，有該處九十一年三月一日（九一）中零０一四─一─０二六號函
      在卷可稽；至於「男女舒身美體護膚中心大眾護膚坊」方面則屢經本院函催均
      迄未回覆，顯亦無任何資料可供參佐。此外，本院復查無其他證據足資證明被
      害人乙○○所陳各節，確屬可採。揆諸前揭裁判意旨，自難徒以被害人乙○○
      之指訴，遽認另案被告甲○○確有指示被告己○○與另二名不詳年籍姓名之成
      年男子共同妨害被害人乙○○行動自由之犯行。
  ４、綜上，公訴人所舉之證據尚不足以證明被告己○○此部分妨害自由之犯行，此
      外本院亦查無其他證據證明被告己○○確有公訴人所指妨害被害人乙○○行動
      自由之事實，公訴人認被告己○○此部分涉有刑法第三百零二條第一項之剝奪
      他人行動自由罪嫌，尚有未洽。
三、核被告己○○妨害自由部分，係犯刑法第三百零二條第一項之以非法方法剝奪人
    之行動自由罪；所犯傷害部分，係犯同法第二百七十七條第一項之普通傷害罪。
    茲析述如下：
（一）被告己○○與另案被告甲○○就上揭妨害自由犯行，及被告己○○與綽號「阿
      堅」之成年男子就前開傷害犯行，各有犯意之聯絡及行為之分擔，皆為共同正
      犯。被告己○○所犯上開二罪，犯意各別，行為不同，應分論併罰。
（二）爰審酌被告己○○前於八十三年間因違反麻醉藥品管理條例，經臺灣高等法院
      高雄分院八十四年度上易字第六一四號判處有期徒刑五月確定。嗣於八十四年
      間又因殺人及違反麻醉藥品管理條例案件，經臺灣高雄地方法院分別於八十四
      年八月十五日以八十四年度重訴字第三五號判處有期徒刑十一年、於八十四年
      八月十八日以八十四年度易字第四二五六號判處有期徒刑三月確定，並就該二
      罪定應執行刑為十一年一月。嗣於八十四年九月七日入獄執行，前開有期徒刑
      五月部分，指揮書執畢日期為八十五年二月六日；後者有期徒刑十一年一月部
      分，應自八十五年二月七日接續執行，指揮書執畢日期為九十五年十二月十一
      日。其後因縮短刑期獲准假釋，而於八十九年七月二十五日出監並交付保護管
      束，縮刑期滿日期為九十五年九月六日，目前尚在假釋付保護管束中，有臺灣
      臺中地方法院檢察署刑案資料查註紀錄表、臺灣高等法院被告全國前案紀錄表
      在卷可考，竟仍不知警惕，再犯本件妨害自由及傷害犯行，所為妨害自由部分
      之犯罪動機係受另案被告甲○○之授意，傷害部分則係因砂石場利益商談不歡
      而以暴力相向；又被告己○○犯罪之手段尚非平和，且使被害人庚○○在眾人
      面前下跪長達十多分鐘，顯見所受之驚恐甚鉅，被害人乙○○頭部之傷勢不輕
      ，犯後不僅未能坦承所犯，尚且扭曲實情，試圖掩飾另案被告甲○○之犯行，
      惡性重大等一切情狀，分別量處如主文所示之刑，並均諭知易科罰金之折算標
      準；並定其應執行之刑，復就所定應執行之刑，諭知易科罰金之折算標準，以
      示懲儆。
（三）末按刑法第三百零二條之妨害自由罪，原包括私禁及以其他非法方法剝奪人之
      行動自由而言，所謂非法方法，當包括強暴脅迫等情事在內。最高法院七十四
      年台上字第三四０四號著有判例可參。而依前述，本案卷附證據既僅能證明被
      告己○○確有傷害被害人乙○○之犯行，尚不足以證明其有妨害被害人乙○○
      行動自由之事實，自與刑法第三百零二條第一項妨害自由罪之構成要件有間，
      不能以該罪相繩，而應就該當於該條項所定「非法方法」部分之傷害行為，另
      論以刑法第二百七十七條第一項之普通傷害罪，附此明。
貳、無罪部分：（被告己○○恐嚇危害安全部分）
一、公訴意旨另以：另案被告甲○○因知悉被害人李建國、丙○○兄弟積欠證人丁○○新臺幣（下同）三百六十萬元之賭債，遂向被害人丁○○表示，可代為追索。
    另案被告甲○○旋於九十年六月間起，基於概括犯意，夥同被告己○○，連續以
    電話或前往被害人丙○○位在臺中縣東勢鎮○○里○○鄰○○路二九八號家中，
    以如果不付錢，即將人押走處理掉等加害生命、身體之言詞恐嚇被害人丙○○，
    使之心生畏懼，而陸續分四次交付現金一百九十萬元，並開立面額共一百七十萬
    元之本票十七張，以償還債務。丙○○並因此而不敢在家居住，暫時搬遷至親戚
    家中躲避。因認被告己○○另涉有刑法第三百零五條之恐嚇危害安全罪嫌。
二、按犯罪事實應依證據認定之，無證據不得推定其犯罪事實；又不能證明被告犯罪
    者，應諭知無罪之判決，刑事訴訟法第一百五十四條、第三百零一條第一項分別
    定有明文。次按事實之認定，應憑證據，所謂證據，須適於為被告犯罪事實之證
    明者，始得採為斷罪資料，如未能發現相當證據，或證據不足以證明，自不能以
    推測或擬制之方法以為裁判基礎；又認定不利於被告之事實，須依積極證據，苟
    積極證據不足為不利於被告事實之認定時，即應為有利於被告之認定，更不必有
    何有利之證據，最高法院五十三年臺上字第二七五０號、三十年上字第八一六號
    、四十年臺上字第八六號分別著有判例可資參照。
三、公訴人認被告己○○另涉有此部分之犯行，係以被害人丙○○之指訴及證人丁○○之證述，資為論據。訊據被告己○○堅詞否認有以加害生命、身體之言詞恐嚇
    被害人丙○○之犯行，辯稱：被害人李建國、丙○○兄弟積欠綽號「文哥」之男
    子三百六十萬元，因「文哥」又積欠伊三百多萬元賭債，遂將對被害人李建國、
    丙○○之債權，轉讓予伊，伊通知被害人李建國、丙○○還款時，該二人均係自
    願給付，並未對之加以恐嚇等語。
四、經查：
（一）被害人丙○○於警訊時係稱：「（問：你在什麼情況下開十七張本票？）這一
      百七十萬元本票，係己○○於九十年五月份（詳細日期不清楚）夥同三至四名
      少年仔到我東勢住處，要求我交付尾款，因我沒錢之下才開了十七張本票，每
      張十萬元，每月五日兌現，已兌現了三十萬元。每次都是由己○○到我家向我
      收取」等語；於本院審理時則謂：「．．．開本票是因為我怕他們會有大動作
      ，因為他們當時打了很多電話，講的內容我已經不記得，但是他們講的話讓我
      害怕，他們在電話中有講說要把我處理掉還重的話，也有比那還輕的話，．．
      ．所謂要把我處理掉是依照我個人的感覺陳述，他們曾經說要我準備槍說要跟
      我戰爭，也說要我全家搬走等等的話．．．」「（問：甲○○、己○○二人是
      否以強暴、脅迫方式使你交付金錢？）因甲○○、己○○二人常到家中討取債
      務，而我本人因無法支付，使父母親心生懼怕而暫時到親戚家中暫住，我才交
      付金錢」「（問：有因為他們恐嚇行為而搬家？）沒有搬家，但我不住家裡面
      ，因為他們的恐嚇行為才如此。．．．自他們九十年年中開始要錢要的很兇，
      我就儘量不住家裡」「（問：警訊稱有四次付現金後，才開本票，這四次是如
      何付的？）我分四次還一百九十萬元，都是我主動與甲○○聯繫交給他們的，
      有的給現金，有的給支票，當時氣氛越來越僵。他們是在我給付一百九十萬元
      之間對我如不還錢要把我處理掉等語，我才會一直籌錢」等語，固有警訊筆錄
      、本院訊問筆錄可稽。
（二）然訊之證人戊○○則到庭證稱：「．．．那天丙○○打電話給我，說他有欠證
      人甲○○一筆債務，問我有沒有空，因為我與證人甲○○認識，故希望我能夠
      從中協調。後來，我有過去，大家一起到海產店，那時有丙○○、證人甲○○
      、當庭被告、綽號黑豹的人在場，那是去年五六月間的事情，在海產店時，丙○○有拜託我幫忙講好話讓他有時間還錢，後來證人甲○○也有答應他，說好
      讓丙○○每個月還十萬元，簽本票每個月攤還十萬元，我知道丙○○欠證人甲○○三百多萬元，這是丙○○跟我講的，至於他們有談到有幾十萬元的帳抵銷
      掉的事情我就不是很清楚。當天沒有當場簽本票，因為當天沒有本票可以用，
      丙○○說他明天簽完本票後，要我轉交給證人甲○○。隔天我剛好沒有空，所
      以黑豹就打電話給證人甲○○，證人甲○○好像叫黑豹將本票交給當庭被告，
      但中間怎樣處理我不是很清楚。」「（問：當天答應要簽本票，是丙○○被逼
      的還是心甘情願的？）我過去時他們已經在場，也沒有什麼衝突，只是丙○○
      拜託我說一下，可否緩期。簽本票是因為證人甲○○說你欠我錢沒有證據，故
      問丙○○有沒有票，丙○○說他已經是拒絕往來戶，丙○○說可否簽立本票，
      每個月清償後再抽還回來。證人甲○○也有答應。」「（問：丙○○請你出面
      時，有無說到他被被告或證人甲○○脅迫的事？）沒有。丙○○是聽說我與證
      人甲○○有熟，才打電話邀我從中協調。」「我與丙○○常常有往來，時間我
      不記得。從九十年六月間協調後，我還常常到丙○○他林務局旁的住所，在東
      勢鎮的石角口。好幾年前我去丙○○中正路住處，中正路住處是好幾年前的處
      所，但，協調後都沒有去過中正路的住處。去年協調前及協調後丙○○都住在
      石角口那邊。」「．．．我有一次去丙○○石角口住處那邊，李剛好外出，回
      來後李說被告有來找過他去兌現本票的事情。但沒有提到強暴脅迫的事情。」
      等語，有本院訊問筆錄可按。基此，被害人丙○○就開立本票十七張，面額合
      計一百七十萬元之經過及有否因被告己○○以恐嚇言詞索債而搬家等節，核與
      證人戊○○所證述之內容均非一致，被害人丙○○之指陳是否均能盡信，已非
      無疑。
（三）再參之證人丁○○於本院審理時結證稱：「（問：丙○○這部分處理後，丙○○有無與你再聯絡？）有。但丙○○都沒有再與我談到這件事，李也沒有說有
      被人恐嚇的事情。證人甲○○跟我講丙○○已經還壹佰九十萬元之後，丙○○
      曾經來中壢找我兩次，第二次是九十年十一月、十二月的事情，是還我這筆錢
      其中的一百五十萬元時來中壢找我。這兩次碰面，李都沒有提到還錢過程中有
      不愉快得事情。」等語，則依證人戊○○及證人丁○○所證各節，顯尚無法佐
      實被害人丙○○所稱被告己○○有以加害生命、身體之言詞恐嚇之指述。
（四）又查，證人丁○○於警訊時係稱：「（問：你是否有授意或授權叫甲○○、己○○二人向李建國、丙○○催討賭債三百六十萬元？）都沒有授權或授意。但
      是甲○○、己○○二人自己聲稱與李建國、丙○○兄弟有熟識，要幫我去問看
      看要怎麼還錢」等語，惟就被告己○○催討債務之情形則表示並不知情，有警
      訊筆錄可憑。是以單依證人丁○○上開所陳，自亦無從證實被告己○○有何以
      加害生命、身體之言語恫嚇被害人丙○○，以促其還債之行為。
（五）此外，本院復查無其他積極證據足以證明被害人丙○○上開所陳，係與事實相
      符。參諸前揭最高法院三十九年度台特覆字第四二號裁判、六十一年度台上字
      第三０九九號判例意旨，自難徒以被害人丙○○之指訴，即遽認被告己○○確
      有公訴人所指之恐嚇危害安全罪行。是以公訴人所舉之證據不足以證明被告己○○此部分犯罪，本院又查無其他證據足資認定被告己○○確有該等犯行，自
      應依法諭知被告己○○此部分無罪之判決。
據上論斷，應依刑事訴訟法第二百九十九條第一項前段、第三百零一條第一項，刑法
第二十八條、第三百零二條第一項、第二百七十七條第一項、第五十一條第五款、第
四十一條第一項前段、第二項，罰金罰鍰提高標準條例第一條前段、第二條，判決如
主文。
本案經檢察官蔡曉崙到庭執行職務
中      華      民      國      九十一      年      六    月    十二    日
                                臺灣臺中地方法院刑事第二庭
                                    法  官  莊  嘉  蕙
右正本證明與原本無異。
如不服本判決，應於送達後十日內向本院提出上訴狀（須附繕本），上訴於臺灣高等
法院臺中分院。
                                    書記官
中      華      民      國      九十一      年      六    月    十二    日
附錄論罪科刑法條
中華民國刑法第三百零二條第一項
私行拘禁或以其他非法方法，剝奪人之行動自由者，處五年以下有期徒刑、拘役或三
百元以下罰金。
中華民國刑法第二百七十七條第一項
傷害人之身體或健康者，處三年以下有期徒刑、拘役或一千元以下罰金。犯前項之罪
因而致人於死者，處無期徒刑或七年以上有期徒刑；致重傷者，處三年以上十年以下
有期徒刑。
